【裁判字號】    99,上訴,325
【裁判日期】    990727
【裁判案由】    毒品危害防制條例
【裁判全文】
臺灣高等法院臺南分院刑事判決         99年度上訴字第325號
上  訴  人  臺灣雲林地方法院檢察署檢察官
上  訴  人
即  被  告  甲○○
選任辯護人  嚴庚辰律師（扶助律師）
被      告  乙○○
指定辯護人  本院公設辯護人丙○○
上列上訴人等因被告等違反毒品危害防制條例案件，不服臺灣雲
林地方法院98年度訴字第830號中華民國99年2月10日第一審判決
（起訴案號：臺灣雲林地方法院檢察署98年度偵字第4296、4344
、4852號），提起上訴，本院判決如下：
    主  文
上訴駁回。
    事  實
一、甲○○明知MDMA（俗稱搖頭丸）、愷他命（Ketamine，俗稱
    K 他命，下稱之）分別係毒品危害防制條例規定之第二級、
    第三級毒品，竟分別基於販賣第三級毒品K 他命及同時販賣
    第二級毒品MDMA、第三級毒品K 他命之犯意，以其所有門號
    0000000000號SONY ERICSSON K530I 型之行動電話1 支為聯
    絡工具，分別於：
    (一)民國98年5月22日凌晨1時43分許，由吳祥賢打上開電話與
      甲○○聯絡後，同日凌晨約2時15分至2時30分許甲○○在
      位於嘉義市○○○路239號之興華中學門口，以新臺幣（
      下同）800元之價格，販賣K他命1包予吳祥賢；又於98年5
      月22日晚上6時3分許至10時40分許，持續以上開電話與吳
      祥賢連繫販賣K他命之事宜，並於同日10時54分許，由甲
      ○○在嘉義市○○路某泰國蝦料理店旁之全家便利商店，
      以800元之價格，販賣K他命1包予吳祥賢；另於98年5月24
      日凌晨1時53分至凌晨2時14分許，持續以上開電話與吳祥
      賢連繫販賣K他命之事宜，並於同日2時14分許，由甲○○
      在嘉義市○○路某泰國蝦料理店旁之全家便利商店外，以
      800元之價格，販賣K他命1包予吳祥賢。共計販賣3次K他
      命予吳祥賢，販賣毒品所得共2400元。
    (二)98年6月25日0時18分許，由賴士宏打上開電話與甲○○聯
      絡後，甲○○在嘉義市○○路與民生路口附近之統一超商
      處，以MDMA2顆1000元、K他命1包800元之價格，一併販賣
      第二級毒品MDMA2顆、第三級毒品K他命1包予賴士宏，販
      賣毒品所得共計1800元。
    (三)98年5月21日19時48分許，由陳柏勳打上開電話與甲○○
      聯絡後，甲○○在其住處樓下，以400元之價格，販賣K他
      命1包（但量僅有1包之2分之1）予陳柏勳；又於98年5月
      23日17時53分許，以上開方式聯絡後，由甲○○在其住處
      樓下，以400元之價格，販賣K他命1包（但量僅有1包之2
      分之1）予陳柏勳。共計販賣2次K他命予陳柏勳，販賣毒
      品所得共800元。
    (四)98年5月23日23時0分許，由余乾聖打上開電話與甲○○聯
      絡後，由甲○○在嘉義市第二分局斜對面之統一超商，以
      1000元之價格，販賣K他命1包予余乾聖，販賣毒品所得為
      1000元。
    嗣經臺灣雲林地方法院檢察署檢察官指揮內政部警政署刑事
    警察局及雲林縣警察局西螺分局循線查獲，並扣得藥丸1粒
    、行動電話2支、行動電話SIM卡2枚、帳冊1本等物，始悉上
    情。
二、案經內政部警政署刑事警察局移送及雲林縣警察局西螺分局
    報請臺灣雲林地方法院檢察署檢察官偵查起訴。
    理  由
甲、關於證據能力之說明：
  (一)「按實施刑事訴訟程序之公務員，依通訊保障及監察法規定
    對被告或犯罪嫌疑人實施之通訊監察，係為確保國家安全、
    維持社會秩序之目的所為截取他人通訊內容之強制處分。依
    該法修正前、後第5、6、11條規定以觀，通訊監察之內容原
    則上固應針對通訊監察書記載之特定犯罪嫌疑之罪名，惟實
    施通訊監察時，因無法預期及控制實際監察所得之通訊內容
    及範圍，在通訊監察過程中，不免會發生得知在本案通訊監
    察目的範圍以外之通訊內容（有稱之為『另案監聽』、『他
    案監聽』者），此種監察所得與本案無關之通訊內容，如涉
    及受監察人是否另有其他犯罪嫌疑時，得否容許作為另案之
    證據使用，法無明文規定。此種情形因屬於本案依法定程序
    實施通訊監察時，偶然附隨取得之證據，並非實施刑事訴訟
    程序之公務員因違背法定程序取得之證據，自無刑事訴訟法
    第158條之4規定之適用。而同屬刑事強制處分之搜索、扣押
    ，則於刑事訴訟法第152條明定，允許執行人員於實施搜索
    或扣押時，對於所發現『另案應扣押之物』，得以立即採取
    干預措施而扣押之，分別送交該管法院或檢察官（學理上稱
    為『另案扣押』）。則基於同一之法理，及刑事訴訟上發現
    真實之要求，自應容許將在本案通訊監察目的範圍以外，偶
    然獲得之資料，作為另案之證據使用。又96年7月11日修正
    公布之通訊保障及監察法第5條第5項、第6條第3項均規定『
    違反本條規定進行監聽行為情節重大者，所取得之內容或所
    衍生之證據，於司法偵查、審判或其他程序中，均不得採為
    證據。』依上開規定意旨，並參酌刑事訴訟法第158條之4之
    規定，違法監聽如情節並非重大者，所取得之監聽內容及所
    衍生之證據，有無證據能力，仍應就人權保障及公共利益之
    均衡維護予以權衡決定，而非當然無證據能力，則依『舉重
    以明輕』之法理，在合法監聽時，偶然附隨取得之另案證據
    資料，並非違背法定程序取得之證據，亦未侵害憲法所保障
    之人民秘密通訊權，基於維護公平正義及刑事訴訟發現真實
    之目的，該偶然取得之監聽內容及所衍生之證據，亦應認為
    有證據能力。」（最高法院97年度臺非字第549號判決意旨
    參照）。本件依卷附通訊監察書及附表之記載（詳98年度警
    聲搜字第353號卷第17頁至第22頁），法官依通訊保障及監
    察法第5條第1項第1款規定核發通訊監察書，由司法警察執
    行通訊監察，其監聽錄音蒐證程序應屬合法，雖其案由即通
    訊監察書記載之特定犯罪嫌疑之罪名為槍砲彈藥刀械管制條
    例與本件係違反毒品危害防制條例第4條之罪不同，惟揆諸
    上述法理及說明，本件依上開通訊監察書所為合法監聽，而
    偶然附隨取得之本案證據資料，並非違背法定程序取得之證
    據，亦未侵害憲法所保障之人民秘密通訊權，基於維護公平
    正義及刑事訴訟發現真實之目的，該偶然取得之監聽內容及
    所衍生之證據，亦應認為有證據能力。
  (二)另按「所謂被告以外之人於審判外之陳述，係指被告以外之
    人就其曾經參與或見聞之事實，事後追憶並於審判外為陳述
    者而言。如被告以外之人係被告犯罪之共同正犯、共犯、相
    對人、被害人或其他關係人，而於被告實行犯罪行為時與被
    告為言詞或書面對談，且其對話之本身即係構成被告犯罪行
    為之部分內容者，因非屬其事後就曾經與聞之事實所為之追
    憶，自與審判外之陳述有間，二者不容混淆。又國家基於犯
    罪偵查之目的，對被告或犯罪嫌疑人進行通訊監察，乃係以
    監控與過濾受監察人通訊內容之方式，蒐集對其有關之紀錄
    ，並將該紀錄予以查扣，作為認定犯罪與否之證據，屬於刑
    事訴訟上強制處分之一種，而監聽係通訊保障及監察法（下
    稱通保法）第13條第1所定通訊監察方法之一，司法警察機
    關依法定程序執行監聽取得之錄音，係以錄音設備之機械作
    用，真實保存當時通訊之內容，如通訊一方為受監察人，司
    法警察在監聽中蒐集所得之通訊者對話，若其通話本身即係
    被告進行犯罪中構成犯罪事實之部分內容，則依前開說明，
    自與所謂『審判外之陳述』無涉，應不受傳聞法則之規範，
    當然具有證據能力。至司法警察依據監聽錄音結果予以翻譯
    而製作之監聽譯文，屬於文書證據之一種，於被告或訴訟關
    係人對其譯文之真實性發生爭執或有所懷疑時，法院固應依
    刑事訴訟法第165條之1第2項規定，以適當之設備，顯示該
    監聽錄音帶之聲音，以踐行調查證據之程序，俾確認該錄音
    聲音是否為通訊者本人及其內容與監聽譯文之記載是否相符
    ；或傳喚該通訊者；或依其他法定程序，為證據調查。倘被
    告或訴訟關係人對該通訊監察譯文之真實性並不爭執，即無
    勘驗辨認其錄音聲音之調查必要性，法院於審判期日如已踐
    行提示監聽譯文供當事人辨認或告以要旨，使其表示意見等
    程序並為辯論者，其所為之訴訟程序即無不合。」（最高法
    院97年度臺上字第5940號判決意旨參照）。本件採為證據之
    監聽譯文，其內容係有關證人吳祥賢使用0000000000號、賴
    士宏使用0000000000號、陳柏勳使用0000000000號、余乾聖
    使用0000000000號行動電話，均與被告甲○○使用之000000
    0000號行動電話談論本件MDMA、K他命之買賣事宜，係屬受
    監察人即被告甲○○進行本件犯罪行為之對話內容，並非所
    謂被告或被告以外之人於審判外之陳述。且經本院於審判期
    日調查證據時，並已踐行向被告甲○○及乙○○提示上揭監
    聽譯文等程序，被告甲○○、乙○○及其等選任辯護人就譯
    文與錄音相符乙節均未表示意見，有審判筆錄可稽（見本院
    卷第77頁），是相關通訊監聽錄音內容與譯文均堪認屬真實
    ，故均具有證據能力。
  (三)被告乙○○之指定辯護人雖以上開監聽譯文之監聽錄音時間
    均為98年8月間，證人吳宗融於98年4月27日檢察官訊問時具
    結後證述被告乙○○於訊問時「之前」有在賣K他命等語，
    核與本件被告乙○○經起訴之犯罪時間為98年5、6月間之事
    實欠缺關聯性，而主張對被告乙○○不具證據能力。然而上
    述監聽譯文，依其內容所示，呈現諸多疑似與毒品交易有關
    之對話；證人吳宗融證述被告乙○○有販賣K他命情事，雖
    非證述被告乙○○經起訴之犯罪時間內之犯罪行為，亦非該
    時期內實施監聽。然依形式上觀察，檢察官若以之為間接證
    據欲憑以佐證被告乙○○之被訴事實，究非毫無關聯，故本
    院認為此等監聽譯文及證人吳宗融經具結之證言，對被告乙
    ○○仍應具有證據能力，僅屬證明力至為薄弱而已，併予敘
    明。
  (四)按被告以外之人（含共同被告、共犯、被害人、證人等），
    於偵查中向檢察官所為之陳述，性質上仍屬傳聞證據（即審
    判外之陳述），然因檢察官依法有訊問被告、證人及鑑定人
    之權，證人、鑑定人且須「具結」，而檢察官向被告以外之
    人所取得之陳述，原則上均能遵守法律規定，不致違法取供
    ，其可信性極高，為兼顧理論與實務，因而規定除顯有不可
    信之情況者外，得為證據。從而被告以外之同案被告於偵查
    中向檢察官所為之陳述，仍應依法具結，始有證據能力，最
    高法院98年台上字第7717號判決意旨足資參照。本件被告甲
    ○○於偵查中經檢察官聲請羈押後，於98年8月27日接受法
    官羈押訊問時，所為關於同案被告乙○○是否共同販賣毒品
    之供述，係以被告身分所為之陳述，因未經具結，依刑事訴
    訟法第158條第3項之規定，應認該次供述對於同案被告乙○
    ○不具證據能力。惟參酌現行刑事訴訟法第166條之1第2項
    、第3項第6款，第166條之2等規定及行反詰問時，容許以陳
    述人先前不一致之陳述作為彈劾證據之法理，同案被告甲○
    ○前揭偵查中未經具結之陳述，仍得以之作為彈劾證據，用
    以彈劾同案被告甲○○於本案偵審中經具結後所為證述之證
    明力（最高法院94年度台上字第6881號判決意旨參照），附
    此敘明。
  (五)上述以外之其他卷附供述證據，業經檢察官、被告甲○○、
    乙○○及其等辯護人於本院受命法官行準備程序時，表示同
    意採為證據之意思（見本院卷第58頁正反面），本院審酌該
    等供述證據之作成或取得之狀況，並無非法或不當取證之情
    事，且亦無顯不可信之情況，復經本院於審判期日就上開證
    據依法進行調查、辯論，依刑事訴訟法第159條之5第1項規
    定，均具有證據能力。
乙、被告甲○○有罪部分：
一、事實認定之得心證理由：
    前揭犯罪事實業據被告甲○○迭於偵查、原審及本院審理時
    均自白不諱（見偵卷第117頁至第119頁、第213頁、羈押卷
    二第9頁至11頁；原審卷第120頁背面至第121頁背面；本院
    卷第82頁），核與證人吳祥賢、賴士宏、陳柏勳及余乾聖等
    4人於檢察官偵查時結證證述之情節相符（詳他字卷第191頁
    至第194頁、第169頁至第172頁、第147頁至第149頁及第21
    4頁至第216頁），並有法官依法核發之通訊監察書及附表（
    詳98年度警聲搜字第353號卷第17頁至第22頁）、其內容係
    有關證人吳祥賢使用0000000000號、賴士宏使用0000000000
    號、陳柏勳使用0000000000號、余乾聖使用0000000000號行
    動電話，均與被告甲○○使用之0000000000號行動電話談論
    本件MDMA、K他命之買賣事宜之監聽譯文附卷可稽（他字卷
    第144頁、第156頁、180至181頁反面、第208頁；98年度警
    聲搜字第288號偵查卷第31頁、第33頁反面），復有被告甲
    ○○所有門號0000000000號SONY ERICSSON K530I型用以聯
    絡販毒事宜之行動電話1支扣案可憑，又被告甲○○每次販
    賣毒品之均有價差利得，亦據被告甲○○於原審審理時供述
    甚明（見原審卷第121頁正反面），足徵其有營利之意圖並
    實際獲得利潤。從而被告甲○○前揭犯行，均堪認定，應依
    法論科。又依卷存證據資料，無從遽認被告甲○○購入MD
    MA或K他命之際即具有營利之意圖，自應為被告甲○○有利
    之認定，即被告甲○○用以販賣之毒品MDMA及K他命，均非
    被告甲○○以營利為目的而購入，併予敘明。
二、論罪科刑：
  (一)新舊法比較：
  被告甲○○有如上揭於98年5月21日19時48分許，販賣K他命
    1次予陳柏勳之行為，其此次之犯行乃於毒品危害防制條例
    98年5月22日修正公布生效前所為（毒品危害防制條例於98
    年5月20日修正公布，同年月22日生效）。故被告甲○○上
    揭於98年5月21日販賣K他命予陳柏勳之行為，乃於該條例施
    行生效前所為，本院於適用相關修正條文時，自有新舊法律
    比較適用之必要。
  修正後毒品危害防制條例第4條第3項將販賣第三級毒品罪罰
    金刑上限由5百萬元提高至7百萬元，修正後毒品危害防制條
    例第4條第3項規定此部分修正，對被告甲○○較為不利；另
    被告甲○○對於其上揭於98年5月21日販賣K他命予陳柏勳之
    行為於偵查、審判中均已自白，依修正後增定之毒品危害防
    制條例第17條第2項規定：犯毒品危害防制條例第4條至第8
    條之罪於偵查及審判中均自白者，減輕其刑。自較修正前無
    此減輕規定為有利，二者綜合比較結果，自以修正後因偵、
    審中自白必減輕其刑，對被告甲○○較為有利，依刑法第2
    條第1項後段但書之規定，應適用修正後之毒品危害防制條
    例第4條第3項、第17條第2項之規定。
  另被告甲○○除98年5月21日販賣K他命予陳柏勳1次外之其
    他犯行，其犯罪時間均在上開條例修正條文施行生效之98年
    5月22日（含當日）後所犯，自應逕為適用新法，而無新舊
    法比較之問題。
  (二)論罪：
  核被告甲○○所為，係犯現行毒品危害防制條例第4條第2項
    、第3項之販賣第二級、第三級毒品罪，其販賣前持有MDMA
    之低度行為，為販賣之高度行為所吸收，不另論罪（因無證
    據足以證明被告甲○○持有之第三級毒品K他命之純質淨重
    達於20公克以上，其持有第三級毒品K他命之行為並不構成
    犯罪，自無吸收犯之適用，附此敘明）。其於98年6月25日0
    時18分許，以同時販賣MDMA及K他命予賴士宏之行為（即本
    判決犯罪事實一、(二)之行為），為以一販賣毒品行為，同時
    觸犯毒品危害防制條例第4條第2項、第3項之販賣第二級、
    第三級毒品罪，依刑法第55條想像競合犯之規定，從一重論
    以毒品危害防制條例第4條第2項之販賣第二級毒品罪。
  又刑事法上集合犯之概念，乃指本質上具有反覆、延續實行
    之特徵，立法時予以特別歸類，定為犯罪構成要件之行為要
    素，亦即就某些在密切接近之一定時、地，所持續實行之同
    種類複次行為，依照社會通念，將之歸為一個行為，成為包
    括之一罪，給予一個刑法評價。是關於集合犯之判斷，除應
    考量行為人主觀上是否出於反覆實行之概括犯意外，尚應斟
    酌客觀上之法律規範本來意涵、實現該犯罪目的之必要手段
    、社會生活經驗中該犯罪必然反覆實行之常態與社會之通念
    等因素。就販賣毒品行為言，既查嚴、罪重，且不敢亦無法
    公然從事客觀上之犯罪目的，並非必須多次作為始克達成，
    於一般生活中，亦難認持續販賣毒品仍屬常態，社會通念尤
    難容許一再違犯，一向採取從嚴禁毒態度之立法者，更無將
    之特別歸類為包括一罪之設計原意，自應依一般法律適用原
    則，以一行為一罪一罰處遇之（最高法院99年度台上字4137
    號判決參照）。故被告甲○○所犯前揭3次販賣第三級毒品
    予吳祥賢、1次販賣第二級毒品予賴士宏、2次販賣第三級毒
    品予陳柏勳、1次販賣第三級毒品予余乾聖等行為，均犯意
    各別，行為互殊，應分論併罰。被告甲○○上訴意旨認為其
    所犯上開各行為應依集合犯之法理論以一罪，核無足取。
  被告甲○○於偵查、審判中對其所犯毒品危害防制條例第4
    條第2項、第3項之販賣第二級、第三級毒品罪均自白（見偵
    卷第117頁至第119頁、第213頁、羈押卷二第9頁至11頁；原
    審卷第120頁背面至第121頁背面；本院卷第82頁），均依毒
    品危害防制條例第17條第2項之規定，分別減輕其刑。另被
    告甲○○辯護人雖請求再依刑法第59條規定，遞減被告甲○
    ○之刑，惟被告甲○○多次販賣毒品予他人，對國家、社會
    及施用其所販賣毒品之人造成之損害非小，此所以毒品危害
    防制條例第4條第2項、第3項之販賣第二級、第三級毒品罪
    法定刑分別定為無期徒刑或7年以上有期徒刑，得併科1千萬
    元以下罰金及5年以上有期徒刑，得併科7百萬元以下罰金重
    刑之原因，其立法目的在藉重罰而禁絕販毒之行為，而依本
    件被告甲○○之犯罪情狀，實難認有何顯可憫恕之事由，自
    無再適用刑法第59條規定遞減其刑之餘地，附此敘明。
  (三)維持原審判決之理由：
  原審就被告甲○○事證明確，並審酌被告甲○○僅20歲，年
    輕識淺，無前科，足見素行良好，又被告甲○○販賣第二級
    、第三級毒品共7次，得款僅6000元，其販賣毒品所得利益
    甚微，是被告甲○○惡性自與大量或長期販毒者有異，犯罪
    情節顯較輕微；且被告甲○○對其犯罪，均坦承不諱，犯後
    態度尚好，暨其智識程度、犯罪動機、目的與手段分別，就
    6次販賣第三級毒品部分，各量處有期徒刑2年6月；就1次販
    賣第二級毒品部分，量處有期徒刑3年8月，並定其應執行刑
    為有期徒刑4年6月。且說明被告甲○○因販賣第二級、第三
    級毒品所得分別為800元、800元、800元、1800元、400元、
    400元、1000元（合計所得6000元）均應依毒品危害防制條
    例第19條第1項宣告沒收，如全部或一部不能沒收時，以其
    財產抵償之，各在其所犯販賣毒品罪主文項下併宣告沒收之
    ；扣案SONY ERI CSSON K530I型行動電話1支及內插之SIM
    卡（門號0000000000號）1枚，係被告甲○○所有供聯絡販
    毒所使用之連絡工具，亦依毒品危害防制條例第19條第1項
    ，分別於被告甲○○各該犯罪主文項下宣告沒收。復敘明該
    行動電話1支及SIM卡1枚既已扣案，即無不能沒收之問題。
    併說明扣案被告甲○○所有藥丸1粒，經送鑑定雖檢出含甲
    基安非他命、K他命、MDMA、MDA之成分，係第二、三級之毒
    品，為違禁物，惟其於原審審理時否認其持有之上開扣案藥
    丸1粒是要販賣的，辯稱：是其自己要吃的等語（詳原審卷
    第119頁背面），此外亦無任何證據足證上開扣案藥丸1 粒
    是其要用以販賣，故上開扣案藥丸1粒，與本件被告甲○○
    販賣毒品之犯行無關，依法無從於本案併予宣告沒收之，且
    其為被告甲○○另案之持有第二級毒品或施用第二級毒品罪
    之證物，自應於被告甲○○另案之持有第二級毒品或施用第
    二級毒品罪案中，併予宣告沒收之或單獨聲請法院沒收之；
    扣案之SONY ERICSSON T700型行動電話1支及內插之SIM卡（
    門號0000000000號）1枚、帳冊1本等物，均非違禁物，被告
    甲○○雖承認為其所有，但否認係供本件犯罪之用，辯稱：
    上開扣案之SONY ERICSSON T700型行動電話1支及內插之SIM
    卡（門號0000000000號）1枚，是跟其家人聯絡之用，扣案
    帳冊1本則是他人欠其錢之記載，與本件販毒無關等語（詳
    原審卷第119頁正反面），檢察官並無證據足以證明扣案之
    上開之物為本件犯罪所用，應認為上開扣案之物均與
    本件犯罪無關，依法無庸為沒收之諭知。
  本院經核原判決此部分認事用法，均無不合，量刑亦屬妥適
    。被告甲○○上訴意旨主張其多次販賣犯行應論以集合犯，
    且原審未依刑法第59條遞減其刑為不當，依上說明，為無理
    由，應予駁回。
丙、被告乙○○無罪部分：
一、公訴意旨另以：被告乙○○明知MDMA（俗稱搖頭丸）、愷他
    命（Ketamine，俗稱K他命）分別係毒品危害防制條例規定
    之第二級及第三級毒品，竟與同案被告甲○○共同基於販賣
    第二級及第三級毒品MDMA、K他命之犯意，由被告乙○○提
    供MDMA、K他命予同案被告甲○○，並指使同案被告甲○○
    販賣、收款，復由同案被告甲○○以行動電話門號00000000
    00號為聯絡工具，而先後與同案被告甲○○共犯上述販賣第
    二、三級毒品犯行（即本判決犯罪事實欄所載販賣全部販賣
    行為）。因認被告乙○○與同案被告甲○○共犯毒品危害防
    制條例第4條第2項、第3項之販賣第二級、第三級毒品罪嫌
    。
二、按「犯罪事實應依證據認定之，無證據不得推定其犯罪事實
    」；「不能證明被告犯罪者，應諭知無罪之判決」，刑事訴
    訟法第154條第2項、第301條第1項分別定有明文。又事實之
    認定，應憑證據，如未能發現相當證據，或證據不足以證明
    ，自不能以推測或擬制之方法，為裁判基礎；且認定犯罪事
    實所憑之證據，雖不以直接證據為限，間接證據亦包括在內
    ，然而無論直接證據或間接證據，其為訴訟上之證明，須於
    通常一般之人均不致有所懷疑，而得確信其為真實之程度者
    ，始得據為有罪之認定，倘其證明尚未達到此一程度，而有
    合理之懷疑存在而無從使事實審法院得有罪之確信時，即應
    由法院為諭知被告無罪之判決，有最高法院40年度臺上字第
    86號判例、76年度臺上字第4986號判例可資參照。次按刑事
    訴訟法第161條已於91年2月8日修正公布，修正後同條第1項
    規定：檢察官就被告犯罪事實，應負舉證責任，並指出證明
    之方法。因此，檢察官對於起訴之犯罪事實，應負提出證據
    及說服之實質舉證責任。倘其所提出之證據，不足為被告有
    罪之積極證明，或其闡明之證明方法，無從說服法官以形成
    被告有罪之心證，基於無罪推定之原則，自應為被告無罪判
    決之諭知，亦有最高法院92年度臺上字第128號判例意旨足
    參。
三、檢察官認被告乙○○涉有上開罪嫌，係以下述事證，為其論
    據：
  同案被告甲○○於原審法官羈押訊問時供稱：伊有販賣K他
    命、搖頭丸之事實，且其K他命、搖頭丸是向阿甲拿的，阿
    甲是被告乙○○等語（他字卷第267-272頁；待證事實：阿
    甲即被告乙○○跟同案被告甲○○有共同販賣K他命及搖頭
    丸之事實）。
  (二)證人吳宗融於偵查中證述：阿甲（被告乙○○）之前有在賣
    K他命，大約是在97年6月檳榔攤開張時就開始了，有人打電
    話到阿甲的手機，跟他要多少，他就會準備對方要的量，他
    們會約在檳榔攤門口或檳榔攤附近交付K他命等語（筆錄附
    於他字卷證物袋，待證事實：被告乙○○與同案被告甲○○
    共同販賣第三級毒品K他命之事實）。
  (三)證人即毒品買受者吳祥賢、賴士宏、陳柏勳、余乾聖等人警
    詢及偵訊中，關於向同案被告甲○○買受MDMA或K他命之指
    訴（他字卷第175-178、191-194、151 -154、169-172、131
    -134、147-149、196-199、214-216頁；待證事實：被告乙
    ○○之共犯甲○○販賣MDMA與K他命予上開證人之事實）。
  (四)同案被告甲○○所持用門號為0000000000號之通訊監察譯文
    （附卷頁碼、內容及待證事項如附件）。
  (五)憲兵司令部刑事鑑識中心98年10月7日憲直刑鑑字第098000
    1742號鑑定書（偵卷第215頁；待證事實：扣案藥丸1粒含甲
    基安非他命、K他命、MDMA、MDA之成分）。
  (六)卷附搜索扣押筆錄、扣押物品目錄表及扣案之物品（偵卷第
    18-22頁；待證事實：同案被告甲○○有販賣上揭毒品之事
    實）。
四、訊之被告乙○○堅詞否認有上揭犯行，辯稱：伊並未提供毒
    品，亦未與同案被告甲○○共同販賣DMA或K他命，吳宗融於
    98年4月27日在檢察官偵訊時及同案被告甲○○於原審法院
    羈押庭所述之供述均不實在，伊與同案被告甲○○是一般的
    朋友，伊並無販賣毒品情事，亦未與同案被告甲○○販賣K
    他命等語。
五、經查：
  (一)按「刑事訴訟法第156條第2項規定：被告或共犯之自白，不
    得作為有罪判決之唯一證據，仍應調查其他必要之證據，以
    察其是否與事實相符。立法旨意乃在防範被告或共犯自白之
    虛擬致與真實不符，故對自白在證據上之價值加以限制，明
    定須藉補強證據以擔保其真實性。所謂補強證據，係指除該
    自白本身之外，其他足以證明該自白之犯罪事實確具有相當
    程度真實性之證據而言，雖所補強者，非以事實之全部為必
    要，但亦須因補強證據之質量，與自白之相互利用，足使犯
    罪事實獲得確信者，始足當之。共犯之自白，性質上仍屬被
    告之自白，縱先後所述內容一致，或經轉換為證人而具結陳
    述，仍屬不利己之陳述範疇，究非自白以外之其他必要證據
    ，自不足作為證明其所自白犯罪事實之補強證據，最高法院
    97年度臺上字第1011號判決要旨可資參照。本件檢察官認被
    告乙○○與同案被告甲○○為前揭販賣行為之共同正犯，係
    以同案被告甲○○於偵查中經檢察官聲請羈押後，於98年8
    月27日接受法官羈押訊問時，所為之自白以及同案被告乙○
    ○係其販賣毒品之共犯等供述，為其最主要之證據。然同案
    被告甲○○前揭供述，對於被告乙○○而言，仍屬被告以外
    之人審判外之陳述，且未經具結，應無證據能力，已如前述
    。況同案被告甲○○先後多次所為陳述內容不一，先於98年
    8月26日警詢時供稱：其所有之搖頭丸、K他命是向「阿鴻」
    買的等語（詳偵卷第10頁、第15頁）；繼而於同日檢察官訊
    問時供稱：幫「阿鴻」賣搖頭丸、K他命，有人要買就報給
    他，他就給我吃免錢的等語（詳97年度他字第1034號偵查卷
    第227頁）；另於98年9月1日檢察官訊問時供稱：沒有與被
    告乙○○一起賣搖頭丸、K他命，也不是被告乙○○拿搖頭
    丸、K他命讓我去賣，搖頭丸、K他命是跟「阿鴻」拿的，吳
    祥賢要跟我拿K他命，我都報給「阿鴻」等語（詳他字卷第
    256頁、第259頁），再於98年9月15日檢察官訊問時供稱：
    我的K他命是向綽號「挫冰」拿的，我在嘉義地院向法官說
    的話是因為那時很害怕緊張，所以跟現在說的不一樣等語（
    詳偵字查卷第113頁、第114頁、第120頁），於同一偵訊程
    序具結後證稱：乙○○沒有與我一起賣搖頭丸、K他命，我
    賣K他命，沒賣搖頭丸等語（詳偵卷第120頁）；又於原審及
    本院審理時以證人身分接受交互詰問時，否認有與被告乙○
    ○一起賣搖頭丸、K他命，並證稱：因律師說我指認才有可
    能交保，我因為怕被收押，怕我媽媽擔心才會指認乙○○等
    語（詳原審卷第110頁至第115頁，本院卷第77頁背面、第78
    頁正面），是同案被告甲○○先後多次所為陳述內容不一，
    已有瑕疵，而難盡信。
  (二)證人吳宗融於98年4月27日偵查中證稱：「（阿甲有沒有在
    做其他不法的事情？）現在我不知道。『之前』有在賣K他
    命。（你如何知道的？）阿甲在山億檳榔攤有拿出來，有人
    要他就會叫人過來拿。大約是在97年6月檳榔攤開張時就開
    始了。（你看到阿甲在山億檳榔攤賣K他命的情形是如何賣
    ？）有人打電話到阿甲的手機，跟他要多少，他就會準備對
    方要的量，他們會約在檳榔攤門口或檳榔攤附近交付K他命
    。不清楚什麼人跟阿甲買K他命。（看過幾次有人找阿甲買K
    他命？）約5、6次以上，我不清楚買多少錢。買的人我也不
    認識，幾乎沒看過。（你有看過阿甲本人交K他命給客人嗎
    ？）我看過阿甲拿出來請他的朋友吃，我不認識他朋友。（
    他有沒有看過阿甲交K他命給客人嗎？）沒有，他們在交易
    我不會靠近。（你如何確定阿甲有在賣K他命？）他講的，
    我也有看到有K他命。（有沒有什麼人跟阿甲賣K他命？）一
    個綽號「阿偉」的人，阿偉的手機0000000000。阿甲的手機
    是0000000000。（你如何知道阿偉有跟阿甲一起賣K他命？
    ）我炸雞店開幕前二天，阿甲跟阿偉一起來找我，阿甲跟我
    說如果有人要買K他命，叫我打給阿偉」等語（筆錄附於他
    字卷證物袋）。依其證言，僅能證明被告乙○○曾於97年6
    月起至98年4月27日接受偵訊之時止之販賣毒品行為，無從
    明確證明本件被告乙○○經起訴之98年5月21日起至同年6月
    25日止之販賣事實。況該證人所證情節，並無具體之時間；
    買受毒人姓名、年籍住所或綽號、特徵；販毒數量及交易金
    額等，亦無法藉以補強佐證同案被告甲○○之自白。
  (三)吳祥賢、賴士宏、陳柏勳及余乾聖等4人之警詢及偵訊筆錄
    及同案被告甲○○所持用門號為0000000000號行動電話之98
    年5月22日凌晨1時43分55秒、同年月22日晚上6時3分41秒許
    至10時54分21秒許、24日凌晨1時53分20秒許至2時14分15秒
    、98年6月25日0時18分45秒、98年5月21日19時48分23秒、
    同年月23日17時53分、23時0分27秒之通訊監察譯文，僅能
    證明同案被告甲○○有販賣如上揭所述之毒品予吳祥賢、賴
    士宏、陳柏勳及余乾聖之事實，均未呈現證明與被告乙○○
    有關之事項，自無從據以證明被告乙○○跟同案被告甲○○
    有共同販賣第二、三級毒品之犯罪事實。
  (四)同案被告甲○○所持用門號為0000000000號行動電話之98年
    8月7日15時52分2秒、同年月9日1時0分27秒、10日13時43分
    3秒、13時44分21秒、13時46分34秒、14時43分2秒、7日19
    時17分44秒、19時34分58秒、21時1分54秒、98年8月10日14
    時20分25秒之通訊監察譯文，監聽時間距同案被告甲○○上
    述販賣毒品予吳祥賢、賴士宏、陳柏勳及余乾聖之時，已逾
    2月有餘，顯與本件起訴之犯罪無涉，而不具有實質之證據
    關聯性，亦無法證明犯罪事實所載時間，被告乙○○有共同
    販賣毒品之犯行。
  (五)憲兵司令部刑事鑑識中心98年10月7日憲直刑鑑字第098000
    1742號鑑定書僅能證明：扣案藥丸1粒含甲基安非他命、K他
    命、MDMA、MDA之成分；而搜索扣押筆錄、扣押物品目錄表
    及扣案之物品中之同案被告甲○○所持用之門號為00000000
    00號行動電話1支，僅能證明同案被告甲○○有販賣上揭毒
    品之事實。其餘扣案物品，無法證明本件任何之犯罪事實。
    上開證物無法證明被告乙○○跟同案被告甲○○有共同販賣
    第二、三級毒品之事實，亦不得作為被告乙○○跟同案被告
    甲○○有共同販賣第二、三級毒品MDMA、K他命之補強證據
    。
  (六)綜上，起訴書所提出之所有證據，均無從使本院獲得被告乙
    ○○與同案被告甲○○有共同販賣第二、三級毒品之事實之
    確信。
六、依上說明，本件檢察官所舉上開證據，既無從證明被告乙○
    ○確實涉及前開犯行，自不能使本院得有罪之確信。此外，
    亦無其他積極證據足證被告乙○○確有檢察官所指犯行，應
    認不能證明被告乙○○犯罪。
七、檢察官上訴意旨略稱：(1)同案被告甲○○於98年8月27日聲
    請羈押案件中，向法官供稱伊之K他命、搖頭丸均係向綽號
    阿甲即乙○○拿的等語。而被告甲○○與被告乙○○素無仇
    隙，且同案被告甲○○於該次羈押庭亦有選任辯護人，衡情
    並無受外界不當壓力，亦無設詞構陷被告乙○○之動機與必
    要。嗣同案被告甲○○雖翻異前詞，然被告乙○○與同案被
    告乙○○於98年8月7日、8月9日、8月10日時之監聽譯文，
    二人不但通訊頻繁，且對話情形與同案被告甲○○偵、審差
    異甚鉅，顯見同案被告甲○○於偵審中所言不實。(2)證人吳
    宗融於偵查中之證言，雖無具體時間、地點，但係其親身聽
    同案被告甲○○告知：被告甲○○有替被告乙○○販毒乙情
    ，是故，吳宗融證詞不但可補強同案被告甲○○於羈押庭之
    供述，亦足反證被告甲○○於審理中證述虛偽。(3)卷附譯文
    雖與被訴犯罪事實時間有別，然亦可佐證被告甲○○於羈押
    庭供數以及證人吳宗融偵查中證稱均屬確實。(4)再衡同案被
    告甲○○身為一名學生，欠缺販毒資力，其前開販毒事實應
    係受人指使，堪以認定無訛等語，而指摘原判決事實認定違
    誤。然查：(1)同案被告甲○○於偵查中接受法官羈押訊時之
    供述，對於被告乙○○而言，並無證據能力，且與同案被告
    甲○○於警詢及偵審中之供述不相符合，復無其他事證足資
    佐證其此一自白。(2)證人吳宗融於偵查中所證之情節，以及
    卷附監聽譯文，均係呈現被告乙○○本件被訴事實之時間外
    之行為，且證人吳宗融之證言復未能據以確認被告乙○○之
    犯罪情節，無從佐證補強同案被告甲○○不利於己且不利於
    被告乙○○之自白。均如前述。(3)吾國刑事訴訟法，採嚴格
    證明主義，以同案被告甲○○之資歷、收入及身份，依常情
    而言固難獨自販賣毒品。然既查無具體可信之證據可資確認
    被告乙○○亦涉販賣行為，自難僅以此等經驗法則遽入被告
    乙○○於罪。
八、綜上所述，本件並無充份積極證據足以認定被告乙○○共犯
    前述販賣毒品之行為，應為被告乙○○無罪之判斷，原審諭
    知該被告無罪之判決，並無不當。檢察官上訴意旨認為被告
    乙○○之犯行明確，主張原判決事實認定有所違誤，指摘原
    判決不當，依上說明，為無理由，應予駁回。
據上論結，應依刑事訴訟法第368條，判決如主文。
本案經檢察官蘇南桓到庭執行職務。
中    華    民    國    99    年    7     月    27    日
                  刑事第二庭    審判長法  官  葉居正
                                      法  官  陳春長
                                      法  官  陳欽賢
以上正本證明與原本無異。
如不服本判決應於收受送達後10日內向本院提出上訴書狀，其未
敘述上訴理由者，並得於提起上訴後10日內向本院補提理由書（
均須按他造當事人之人數附繕本）「切勿逕送上級法院」。
                                      書記官  李良倩
中    華    民    國    99    年    7     月    27    日
附錄本案論罪科刑法條全文：
現行毒品危害防制條例第4條
製造、運輸、販賣第一級毒品者，處死刑或無期徒刑；處無期徒
刑者，得併科新臺幣2千萬元以下罰金。
製造、運輸、販賣第二級毒品者，處無期徒刑或7年以上有期徒
刑，得併科新臺幣1千萬元以下罰金。
製造、運輸、販賣第三級毒品者，處5年以上有期徒刑，得併科
新臺幣7百萬元以下罰金。
製造、運輸、販賣第四級毒品者，處3年以上10年以下有期徒刑
，得併科新臺幣3百萬元以下罰金。
製造、運輸、販賣專供製造或施用毒品之器具者，處1 年以上7
年以下有期徒刑，得併科新臺幣1 百萬元以下罰金。
前五項之未遂犯罰之。
附件（同案被告甲○○所持用門號為0000000000號之通訊監察
譯文附卷頁碼、內容及待證事項）：
   1、98年8月7日15時52分2秒之譯文（98年度警聲搜字第353
      號偵查卷第87頁)：該次譯文中阿甲（被告乙○○）所稱
      之「北部的朋友」研判應是指Ｋ他命或搖頭丸，被告張軒
      偉稱呼阿甲（被告乙○○）為「哥」，可推知阿甲（被告
      乙○○）為被告張軒偉之老大。可佐阿甲（被告乙○○）
      有提供毒品予被告甲○○，並指使被告甲○○販賣之事實
      。
      佐證阿甲（被告乙○○）跟阿偉（被告甲○○）應有共同
      販賣毒品之事。
   2、98年8月9日1時0分27秒之譯文（98年度警聲搜字第353號
      偵查卷第87頁）：該次譯文中阿甲（被告乙○○）有指示
      被告甲○○「你那個帳收一收」（疑似販毒之帳款）且向
      被告甲○○稱「你星期一如果有需要我再拿給你」（疑似
      交付毒品）之事實。佐證阿甲（被告乙○○）跟阿偉（被
      告甲○○）應有共同販賣毒品之事。
   3、98年8月10日13時43分03秒、13時44分21秒、13時46分34
      秒之譯文（98年8月20日刑事局聲搜報告第116頁反面、第
      117頁)：此部分譯文中，行動電話門號0000000000之持用
      人先向被告甲○○稱「那我跟你老闆拿好了，我要拿10」
      （疑似購買毒品），旋向被告甲○○稱「他另一支電話幾
      號」（疑似詢問被告甲○○老闆之電話，且被告甲○○於
      該譯文中所述之電話號碼即為被告乙○○之電話號碼），
      嗣向被告甲○○稱「你剩多少…你老闆那邊也都沒有咧」
      等語（疑似被告甲○○及其老闆現有之毒品數量不足以供
      應行動電話門號0000000000之持用人）。
      可佐證阿甲（乙○○）跟阿偉（甲○○）應有共同販賣毒
      品之事實。
   4、98年8月10日14時43分02秒之譯文（98年8月20日刑事局聲
      搜報告第118頁)：此譯文中，行動電話門號0000000000之
      持用人疑似向被告甲○○及其老闆（被告乙○○）購買毒
      品，且電話中有被告乙○○之背景聲音（被告甲○○於98
      年9月15日偵查中自承該背景聲音為被告乙○○之聲音，
      當時被告乙○○在家裡看電視，其亦在被告乙○○住處）
      。
      可佐證阿甲（被告乙○○）跟阿偉（被告甲○○）應有共
      同販賣毒品之事實。
   5、98年8月7日19時17分44秒、19時34分58秒、21時01分54秒
      、98年8月10日14時20分25秒之譯文（98年8月20日刑事局
      聲搜報告第16頁至第16頁反面）：此部分譯文中，被告甲
      ○○稱呼被告乙○○「大仔」或「哥喔」，且向被告乙○
      ○稱「我朋友要找樓上的朋友耶」（按被告張軒偉於98年
      10月8日偵查中稱，「上面」是指搖頭丸，「下面」是指K
      他命。又賴士宏亦於98年8月26日偵查中稱，「上面的」
      或「衣服」是指搖頭丸，「下面」或「褲子」是指K他命
      ，可推知此譯文中「樓上的朋友」疑似指搖頭丸），再者
      被告乙○○向被告甲○○稱「那個錢要保護好喔」等語，
      綜合此部分之譯文，可推知被告乙○○應為被告甲○○之
      老大，且被告乙○○有指使被告甲○○販賣毒品，並收取
      販毒款項之事實。
      可佐證阿甲（被告乙○○）跟阿偉（被告甲○○）應有共
      同販賣毒品之事實。
   6、98年5月22日凌晨1時43分55秒、98年5月22日晚上6時03分
      41秒許至10時54分21秒許、98年5月24日凌晨1時53分20秒
      許至2時14分15秒之譯文（他字卷第180至181頁反面）：
      可佐被告甲○○有販賣第三級毒品K他命予吳祥賢共計3次
      之事實。
   7、98年6月25日00時18分45秒之譯文（他字卷第156頁反面）
      ：可佐被告甲○○有一併販賣第二級及第三級毒品MDMA
      、K他命予賴士宏之事實。
   8、98年5月21日19時48分23秒、98年5月23日17時53分之譯文
      （他字第卷第144頁、98年度警聲搜字第288號偵查卷第31
      頁）：可佐被告甲○○有販賣第三級毒品K他命予陳柏勳
      共計2次之事實。
   9、98年5月23日23時0分27秒之譯文（他字卷第208頁、98年
      度警聲搜字第288號偵查卷第33頁反面）：可佐被告甲○
      ○有販賣第三級毒品K他命予余乾聖之事實。

司法院資訊處製作；財團法人民間司法改革基金會備份。
